【裁判字號】    97,上易,1752
【裁判日期】    970918
【裁判案由】    竊盜
【裁判全文】
臺灣高等法院刑事判決                97年度上易字第1752號
上  訴  人
即  被  告  丁○○
上列上訴人因竊盜案件，不服臺灣板橋地方法院96年度易字第21
39號，中華民國96年11月21日第一審判決（起訴案號：臺灣板橋
地方法院檢察署96年度偵字第14190號），提起上訴，本院判決
如下：
    主  文
原判決撤銷。
丁○○犯幫助共同攜帶兇器竊盜，累犯，處有期徒刑陸月，如易
科罰金，以壹仟元折算壹日。
    事  實
一、丁○○前因偽造文書、違反毒品危害防制條例、贓物等案件
    ，經臺灣板橋地方法院於民國（下同）91年9月9日以89年度
    訴字第1878號刑事判決判處有期徒刑2年，嗣經本院於92年4
    月30日以91年度上訴字第3595號刑事判決判處有期徒刑2年
    ，於92年9月8日判決確定，另因違反毒品危害防制條例案件
    ，經臺灣板橋地方法院於92年6月23日以92年度訴字第269號
    刑事判決判處有期徒刑9月，於92年7月14日判決確定，嗣上
    開各罪經定應執行刑為有期徒刑2年8月，於95年6月12日縮
    刑期滿執行完畢（構成累犯）。詎丁○○猶不知悔改，因與
    乙○○（已經臺灣板橋地方法院以97年度易緝字第63號刑事
    判決判處有期徒刑10月確定在案）為朋友關係，及乙○○於
    96年6月13日凌晨某時許，在臺北縣樹林市○○路295巷旁停
    車場內，因見甲○○所有停放該處之車號5T─168號自用小
    貨車車斗內置有電器用品，且該停車場無人看守，認有機可
    乘，乃起意行竊，與真實姓名不詳，綽號「小惠」之成年女
    子共同基於為自己不法所有意圖之犯意聯絡，先打電話向丁○○借用所有車號0111-FG號自小客車載運竊得之電器用品
    並到場幫忙挑選電器用品，詎丁○○知悉乙○○借用車輛係
    供行竊後運送所得贓物，竟仍基於幫助乙○○竊盜之犯意，
    提供上開自小客車，借予乙○○，以便利其行竊並到場幫忙
    挑選電器用品。乙○○乃夥同「小惠」於同日凌晨5時5分許
    ，共乘丁○○所有車號0111─FG號自用小客車前往臺北縣樹
    林市○○路295巷旁停車場，由乙○○攜帶所有客觀上對人
    之生命、身體、安全構成威脅，具有危險性，足以作為兇器
    使用之斜口鉗、尖嘴鉗、螺絲起子各乙支，並持上開斜口鉗
    剪毀上開自用小貨車上所覆蓋之帆布及固定繩（毀損部分，
    業經甲○○撤回告訴）後，將上開工具交由丁○○保管，掀
    開帆布並攀爬至車斗，放下車斗圍欄，將所選定台琪交通運
    輸有限公司交付甲○○運送而持有之東元電冰箱、優派液晶
    顯示器、東元變頻冷氣各乙台搬至前開丁○○之自用小客車
    得手，綽號「小惠」之成年女子則負責在旁把風。適附近居
    民丙○○在其住處窗口觀得上情，立即下樓前往停車場查看
    ，乙○○經「小惠」通知，旋駕駛上開自用小客車搭載「小
    惠」逃離現場，丁○○見狀亦跳下車斗倉皇奔逃，經丙○○
    追至臺北縣樹林市○○街127巷3號前，將丁○○予以逮捕，
    並通知警方到場處理，為警在丁○○身上扣得上開乙○○所
    有供作案所用之斜口鉗乙支及乙○○攜帶交由丁○○保管之
    尖嘴鉗、螺絲起子各乙支，復循線追查，而於同日中午12時
    30分許，在臺北縣樹林市○○街10巷2號地下室扣得乙○○
    放置該處之前開竊得電器（均已發還甲○○具領）而查獲。
二、案經甲○○訴由臺北縣政府警察局樹林分局報請臺灣板橋地
    方法院檢察署檢察官偵查起訴。
    理  由
壹、證據能力之認定部分：
    按被告以外之人（包括證人、鑑定人、告訴人、被害人及共
    同被告等）於審判外之陳述雖不符刑事訴訟法第159條之1至
    之4等4條之規定，而經當事人於審判程序同意作為證據，法
    院審酌該言詞陳述或書面陳述作成時之情況，認為適當者，
    亦得為證據；當事人、代理人或辯護人於法院調查證據時，
    知有刑事訴訟法第159條第1項不得為證據之情形，而未於言
    詞辯論終結前聲明異議者，視為有前項之同意，同法第159
    條之5定有明文。立法意旨在於傳聞證據未經當事人之反對
    詰問予以核實，原則上先予排除。惟若當事人已放棄反對詰
    問權，於審判程序中表明同意該等傳聞證據可作為證據；或
    於言詞辯論終結前未聲明異議，基於尊重當事人對傳聞證據
    之處分權，及證據資料愈豐富，愈有助於真實發見之理念，
    且強化言詞辯論主義，使訴訟程序得以順暢進行，上開傳聞
    證據亦均具有證據能力。查本件下列所引用之被告以外之人
    於審判外之陳述或非供述證據，因公訴人、被告及其辯護人
    均已於本院準備程序及審理時表示無意見（見本院卷第35頁
    ），且迄至言詞辯論終結前未再聲明異議，而本院審酌上開
    供述或非供述等證據資料製作時之情況，無不當取供及證明
    力明顯過低之瑕疵，認以之作為證據應屬適當，故揆諸前開
    規定，認前揭證據資料應有證據能力。
貳、認定上訴人即被告丁○○犯罪所憑之證據及理由：
一、訊據上訴人即被告丁○○固坦承於前揭時地為證人丙○○發
    現及追獲，並經警在其身上扣得同案被告乙○○（已經臺灣
    板橋地方法院以97年度易緝字第63號刑事判決判處有期徒刑
    10月確定在案）所有供作行竊用之斜口鉗、尖嘴鉗、螺絲起
    子各乙支等事實不諱，惟矢口否認有共同攜帶兇器竊盜犯行
    ，辯稱：乙○○向伊借車載送物品，伊問乙○○要載什麼，
    辯稱：乙○○向伊借車載送物品，伊問乙○○要載什麼東西
    ，乙○○稱係受朋友之託載送電器用品，乙○○帶伊進去停
    車場看其朋友的貨車，因乙○○要掀開貨車帆布，才把前開
    工具交給伊要伊幫忙拿，伊不知道乙○○竊取他人物品，伊
    亦未參與行竊云云。經查：
  (一)被告丁○○於前揭時、地為證人丙○○發現及追獲，並經警
    在其身上扣得同案被告乙○○所有供作行竊用之斜口鉗、尖
    嘴鉗、螺絲起子各乙支等節，業據其於警詢時、偵查中、原
    審及本院審理時供認在卷，核與證人丙○○於警詢時及原審
    審理時證述情節互核相符（見偵卷第18至20頁及原審卷第72
    至74頁），自堪信為真實。
  (二)又告訴人甲○○停放在臺北縣樹林市○○路295巷旁停車場
    內車號5T-168號貨車車斗上之帆布右側被剪毀，帆布左後方
    被剪個洞，帆布外之固定繩全被剪斷，貨車上東元電冰箱、
    優派彩色液晶電視及東元變頻冷氣各乙台遭竊等事實，亦據
    告訴人甲○○於警詢時及偵查中證述失竊情節（見偵卷第13
    至17頁）及目擊證人丙○○前開於警詢時及原審審理時證述
    情形互核相符。此外，復有前開斜口鉗、尖嘴鉗、螺絲起子
    各乙支扣案及搜索扣押筆錄、扣押物品目錄表、贓物認領保
    管單暨查獲照片14幀附卷可憑（見偵卷第22至24頁、第28頁
    、第31頁、第42至48頁）。
  (三)再本案係同案被告乙○○起意夥同綽號「小惠」之成年女子
    ，攜帶斜口鉗、尖嘴鉗、螺絲起子等工具至前開停車場行竊
    ，並向被告丁○○借用前開自小客車運送竊得電器用品，被
    告並未參與行竊等節，業據證人即同案被告乙○○於警詢時
    、偵查中及本院審理時證稱：「我於前2天……經過臺北縣
    樹林市○○路295巷旁停車場時，……發現5T-168號自小貨
    車停於該停車場內，我……去將貨車上帆布掀開看看，發現
    車內有電器用品，……因為我自己沒有汽車，所以於96年6
    月13日凌晨打電話給丁○○跟他借車，打算要將這些電器用
    品搬走，……到達臺北縣樹林市○○路295巷旁停車場後，
    我先下車由停車場側門進入，該貨車停於側門進入後第1台
    車的位子，我先用斜口鉗將貨車上位於後車斗帆布外的繩子
    剪斷，扯下車上之帆布，再將貨車右後方的護欄放下，……
    ，我先將較小型的物品（小冰箱、冷氣、液晶電視）搬進車
    內，……在我將第3件物品搬上車時，那名綽號小惠之女子
    告知我有人來了，我就跳上車將車輛開走」，「因我在復興
    路發現1台小貨車裡面都是家電，就打電話給丁○○要借車
    ，我騎機車載另1個女的風跟丁○○牽車，小貨車沒有鎖，
    我就搬小冰箱、冷氣、電視，搬到我借我車內」等語（見偵
    卷第10至12頁、第53頁），即目擊證人丙○○亦於原審審理
    時證述：「當時一開始看到有一對男女，……我住9樓，落
    地窗看下來看到的，看到他們動作怪怪的，……那名男子在
    那邊小解，我就看到他拿東西出來，在檳榔攤的旁邊是貨車
    舖有帆布，他拿東西將帆布割開，之後我就從9樓下來，看
    到有白色的車停在復興路，檳榔攤的旁邊，後車廂打開，我
    看到那名男子從該貨車搬東西下來到白色車子的後車廂，我
    就大喊這不是你的東西，你們在幹什麼，……那名男子很匆
    忙，就把車開走，該名男子當時還戴上安全帽將車開走，那
    個女子看起來很像是在把風，她有下車，站在檳榔攤旁邊等
    ，女生頭戴安全帽，後來她也坐上車一起離開」，「（問：
    那名男子是否在庭被告丁○○？）不是，該名男子較高，被
    告丁○○是對面早餐店說停車場還有1名男子，他在貨車帆
    布的旁邊走來走去，我問他說東西不是你的，你在幹什麼，
    丁○○就跑，我就追他，大約追了2、300公尺才追到他」，
    「（問：被告丁○○當時是否坐在貨車駕駛座上？）沒有，
    他站在貨車帆布旁邊」，「我沒有看到丁○○搬東西」，「
    （問：你當時看到丁○○時，他人在何處？）他是在車子與
    車子的中間」等語在卷足憑（見原審卷第72至73頁）。綜上
    ，堪認證人丙○○於警詢時所述見3人自白色轎車下車，那
    名女子站在停車場側門的位置四面觀望，被告與另1名男子
    翻開帆布，把貨車上的物品搬上白色小轎車內等語（見偵卷
    第19頁）顯與事實不符。被告辯稱未參與行竊乙節非虛。
  (四)至被告雖辯稱不知同案被告乙○○借車係供行竊之用云云。
    惟查本件被告丁○○非僅出借所有車號0111-FG號自小客車
    供同案被告乙○○使用而已，其並於同案被告乙○○行竊時
    在場，此已經證人即同案被告乙○○及目擊證人丙○○供述
    如前，則被告丁○○行竊前，並持所有斜口鉗乙支，先將車
    號5T-168號貨車車斗上之帆布右側剪毀，並在帆布左後方剪
    個洞，及帆布外之固定繩剪斷等貨車遭人破壞之客觀情狀觀
    之，被告既自承當時站在該貨車旁，依目視所得，自可明瞭
    同案被告乙○○破壞貨車所覆蓋之帆布及固定繩等行為係為
    行竊之目的無疑。再依被告供認為證人丙○○追獲後經警在
    其身上查獲之斜口鉗、尖嘴鉗、螺絲起子等物係同案被告乙○○所交付等語（見偵卷第8頁），及被告見此情狀，竟仍
    隨同案被告乙○○至貨車上挑選電器用品（此已據同案被告
    乙○○於偵查中供明在卷，見偵卷第53頁）等情綜合以觀，
    縱認同案被告乙○○事前未告知被告借車係為行竊之用乙節
    為實，堪認被告至停車場見貨車前開被破壞情形，亦已就同
    案被告乙○○行竊乙節有所知悉。是其於知悉同案被告乙○○借車係供行竊之用後，竟未及時駕車離開現場，反而收受
    同案被告乙○○交付行竊所用之斜口鉗、尖嘴鉗、螺絲起子
    等物，並隨同同案被告乙○○上至貨車上挑選電器用品，衡
    諸一般生活之經驗法則，堪認被告至少於此時已有提供車輛
    幫助同案被告乙○○行竊之主觀犯意無訛。至證人即同案被
    告乙○○所陳係騙被告要去朋友家搬家電用品云云，應係犯
    後迴護被告之詞，不足採信。
  (五)綜上，被告辯稱不知同案被告乙○○行竊云云，顯係飾卸之
    詞，要不足採。本件事證已臻明確，被告犯行洵堪認定，應
    予依法論科。
二、按：「共同正犯，必以共同實施或分擔實施一部之人為限，
    所謂實施，即實行犯罪構成要素之行為，己達於著手之程度
    而言，若僅於事前參與計劃，而予以相當之助力者，祇應論
    以事前幫助之從犯」（最高法院20年非字第137號判例意旨
    參照）；「現行刑法關於正犯、從犯之區別，本院所採見解
    ，係以其主觀之犯意及客觀之犯行為標準，凡以自己犯罪之
    意思而參與犯罪，無論其所參與者是否犯罪構成要件之行為
    ，皆為正犯，其以幫助他人犯罪之意思而參與犯罪，其所參
    與者，苟係犯罪構成要件之行為，亦為正犯，必以幫助他人
    犯罪之意思而參與犯罪，其所參與者又為犯罪構成要件以外
    之行為，始為從犯」（最高法院25年上字第2253號判例參照
    ）。經查，斜口鉗、尖嘴鉗、螺絲起子等物均係金屬製成，
    堅硬鋒利，客觀上均對於人之生命、身體之安全，易生危險
    之器械，均為兇器。本件同案被告乙○○與綽號「小惠」之
    成年女子間，就攜帶凶器竊盜犯行，固有犯意聯絡及行為分
    擔，為共同正犯，惟被告丁○○提供車輛幫助同案被告乙○○供行竊之用，足見被告有於同案被告乙○○行竊行為實施
    中予以助力，已見前述；且被告所從事者並非竊盜構成要件
    以內之行為，況本件並查無事證足認被告有分得任何乙○○
    竊盜所得之財物，足見被告僅有幫助竊盜之犯意，而無與乙○○共同犯罪之意思，應僅論以幫助犯。核被告所為，係犯
    刑法第30條第1項前段、刑法第321條第1項第3款之幫助共同
    加重竊盜罪，公訴人認被告與同案被告乙○○及綽號「小惠
    」之成年女子間，有犯意之聯絡及行為之分擔，尚有誤會。
三、原審認被告丁○○犯罪事證明確，予以論罪科刑，固非無見
    。惟查：原判決認被告係與同案被告乙○○等結夥三人以上
    攜帶凶器竊盜，而論以刑法第321條第1項第3、4款之罪，自
    有未洽。被告丁○○上訴意旨仍執前詞否認犯罪，雖無可採
    ，惟原審判決既有前揭之可議，自應由本院將原判決撤銷改
    判。末查，被告前因偽造文書、違反毒品危害防制條例、贓
    物等案件，經臺灣板橋地方法院於91年9月9日以89年度訴字
    第1878號刑事判決判處有期徒刑2年，嗣經本院於92年4月30
    日以91年度上訴字第3595號刑事判決判處有期徒刑2年，於
    92年9月8日判決確定，另因違反毒品危害防制條例案件，經
    臺灣板橋地方法院於92年6月23日以92年度訴字第269號刑事
    判決判處有期徒刑9月，於92年7月14日判決確定，嗣上開各
    罪經定應執行刑為有期徒刑2年8月，於95年6月12日縮刑期
    滿執行完畢，有本院被告前案紀錄表在卷可憑，其於有期徒
    刑執行完畢後，5年內故意再犯本件有期徒刑以上之罪，為
    累犯，應依刑法第47條第1項規定，加重其刑，並就幫助犯
    部分，依刑法第30條第2項規定，依刑之加重減輕原則，先
    加後減之。爰審酌被告丁○○為智識成熟之成年人，竟幫助
    友人乙○○竊取他人財物，其犯罪對社會治安危害自有影響
    ，惟其僅係幫助犯，並未參與行竊行為，暨事後否認犯罪，
    被害人所受損害已獲賠償等一切情狀，量處如主文第2項所
    示之刑，並諭知易科罰金之折算標準，以示懲儆。末按共同
    正犯因相互間利用他人之行為，以遂行其犯意之實現，本於
    責任共同之原則，有關沒收部分，對於共犯間供犯罪所用之
    物，自應為沒收之諭知。惟幫助犯僅係對於犯罪構成要件以
    行為為加工，並無共同犯罪之意思，自不適用該責任共同原
    則，其幫助犯罪態樣與實施正犯有異，其所處罰者，乃其提
    供助力之行為本身，而非正犯，實施犯罪之行為，對正犯所
    有供犯罪所用之物，勿庸併為沒收之宣告（最高法院88年度
    台上字第6234號、89年度台上字第6946號判決要旨參照）。
    扣案之斜口鉗、尖嘴鉗、螺絲起子各乙支，均係同案被告乙○○所有，業據證人即同案被告乙○○於歷次偵審中供述在
    卷，是依前開之說明，本件自勿庸併為沒收之宣告。至扣案
    手電筒乙支係同案被告乙○○所有，惟非兇器，亦未供竊盜
    之用，已據同案被告乙○○供明在卷，另扣案帽子乙頂、拖
    鞋乙雙，均核與本案無直接關係，復均非屬違禁物，爰均不
    併予宣告沒收，附此敘明。
據上論結，應依刑事訴訟法第369條第1項前段、第364條、第299
條第1項前段，刑法第30條第1項前段、第2項、第47條第1項、第
28條、第321條第1項第3款、第41條第1項前段，判決如主文。
本案經檢察官陳國鳴到庭執行職務。
中    華    民    國    97    年    9     月    18    日
                  刑事第十四庭   審判長法  官   陳志洋
                                       法  官   蔡聰明
                                       法  官   謝靜慧
以上正本證明與原本無異。
不得上訴。
                                       書記官   高士童
中    華    民    國    97    年    9     月    25    日
附錄：本案論罪科刑法條全文
中華民國刑法
第30條：
幫助他人犯罪者，為從犯。雖他人不知幫助之情者，亦同。
從犯之處罰，得按正犯之刑減輕之。
第321條（加重竊盜罪）
犯竊盜罪而有左列情形之一者，處6月以上、5年以下有期徒刑：
一  於夜間侵入住宅或有人居住之建築物、船艦或隱匿其內而犯之
    者。
二  毀越門扇、牆垣或其他安全設備而犯之者。
三  攜帶兇器而犯之者。
四  結夥三人以上而犯之者。
五  乘火災、水災或其他災害之際而犯之者。
六  在車站或埠頭而犯之者。
前項之未遂犯罰之。


司法院資訊處製作；財團法人民間司法改革基金會備份。
